臺灣高等法院臺中分院民事裁定
111年度家抗字第26號
抗  告  人  李雅仙  
相  對  人  陳紅每  
法定代理人  陳麗嫦  
上列當事人間聲請假處分事件，抗告人對於中華民國111年3月29
日臺灣彰化地方法院111年度家全字第2號裁定，提起抗告，本院
裁定如下：
    主  文
抗告駁回。
抗告程序費用由抗告人負擔。　
    理  由
一、相對人於原法院對抗告人聲請假處分，經原法院裁定准相對
    人以新臺幣（下同）1,400,000元或同額之財團法人法律扶
    助基金會彰化分會出具之保證書為抗告人供擔保後，抗告人
    對於原裁定附表所示之土地及建物（下稱系爭不動產）不得
    為移轉、設定負擔、出租及其他處分行為。抗告人聲明不服
    ，提起本件抗告。
二、抗告意旨略以：抗告人於民國110年6月15日將系爭不動產設
    定最高限額3,600,000元抵押權予彰化第五信用合作社（下
    稱五信），並貸得3,000,000元，並非脫產。實係抗告人之
    被繼承人李○○於78年間將系爭不動產設定最高限額8,400,00
    0元抵押權予五信、108年12月30日借得3,000,000元，李○○
    生前僅繳納利息，直到李○○死亡後，李○○之借款成為繼承人
    之繼承債務。當時抗告人為李○○之唯一繼承人，為免系爭不
    動產遭拍賣，僅能繼續繳息，一直到110年6月上旬，五信表
    示李○○死亡多月，應由抗告人新貸款項，清償李○○之原債務
    。抗告人為保系爭不動產不被拍賣，又礙於經濟能力，只得
    以系爭不動產為五信設定最高限額抵押權向五信貸款，以清
    償李○○遺留之舊債務。相對人同為李○○之繼承人，應就李○○
    之債務與抗告人同負清償責任，卻由抗告人獨自清償而受繼
    承債務清償之利益。本件顯不符民事訴訟法第532條之要件
    ，相對人假處分之聲請不應准許。爰提起本件抗告，聲明：
    ㈠原裁定廢棄。㈡相對人之聲請駁回。
三、相對人則陳述：系爭不動產為李○○之遺產，相對人於李○○死
    亡後即委託律師發函通知抗告人，表明相對人為李○○之合法
    繼承人，請抗告人勿將李○○之遺產辦理繼承登記為抗告人一
    人所有。惟抗告人仍執意辦理，且為圖脫產，而於110年6月
    15日將系爭不動產設定最高限額3,600,000元抵押權向五信
    高額貸款，故意掏空李○○之遺產，侵害相對人之繼承權。相
    對人得依民法第1146條、第767條、第184條規定，請求抗告
    人塗銷系爭不動產之繼承登記及損害賠償。為避免抗告人於
    本案判決確定前再將系爭不動產移轉、處分，致日後有不能
    強制執行或甚難執行之虞，爰聲請假處分，並願供擔保以代
    釋明之不足等語。
四、經查：
　㈠債權人就金錢請求以外之請求，欲保全強制執行者，得聲請
    假處分。假處分，非因請求標的之現狀變更，有日後不能強
    制執行，或甚難執行之虞者，不得為之，民事訴訟法第532
    條定有明文。此項假處分乃為防止債務人就其應為給付之特
    定物為處分，致債權人將來無法滿足請求標的物之給付，而
    採取之保全措施。因此，假處分所欲確保者，應為非金錢給
    付之請求標的物現狀之保持，以備將來強制執行。而所謂請
    求標的之現狀變更，係指為請求標的之物，其從前存在之狀
    態，已有變更或將有變更而言，凡債務人就其物為事實上或
    法律上之處分均屬之。又關於假扣押之規定，於假處分準用
    之，已為同法第533條前段所明定。依同法第526條第1項、
    第2項、第3項之規定，可知債權人聲請假處分，就其請求及
    假處分之原因，應釋明之。倘釋明如有不足，而債權人陳明
    願供擔保或法院認為適當者，法院得定相當之擔保，命供擔
    保後為假處分。請求及假扣押之原因雖經釋明，法院亦得命
    債權人供擔保後為假扣押。又所謂釋明，係使法院就某事實
    之存否，得到大致為正當之心證，即為已足，此與證明須就
    當事人所提證據資料，足使法院產生堅強心證，可確信其主
    張為真實者，尚有不同。
　㈡相對人就本件聲請，已提出原法院110年度親字第6號民事判
    決（原法院卷第13-16頁）、戶籍謄本（原法院卷第17頁）
    、律師函及掛號郵件收件回執（原法院卷第21-22頁）、土
    地及建物登記謄本（原法院卷第23-29頁）、民事起訴狀（
    原法院卷第31-39頁）為證，應認相對人已就假處分之請求
    為釋明。另系爭不動產由抗告人於110年6月15日為五信設定
    最高限額3,600,000元抵押權並借款，抗告人並無爭執（並
    見前述土地、建物登記謄本），亦足認相對人已就假處分之
    原因，為相當之釋明，原裁定酌定相對人應供擔保之金額為
    1,400,000元或同額之財團法人法律扶助基金會彰化分會出
    具之保證書，核無不合。至於抗告人主張其設定抵押權貸款
    係為清償李○○之借貸債務，絕非脫產等語，查假處分原因，
    並僅止非債務人脫產一端，相對人既已釋明請求標的之現狀
    變更，有日後不能強制執行，或甚難執行之虞，即不能以抗
    告人未惡意脫產，而認相對人之聲請不符民事訴訟法第532
    條之要件。抗告意旨指摘原裁定不當，求為廢棄，為顯無理
    由，應予駁回。
　㈢關於假扣押聲請之裁定，得為抗告。抗告法院為裁定前，應
    使債權人及債務人有陳述意見之機會（民事訴訟法第528條
    第1項、第2項），此述規定，於假處分準用之（民事訴訟法
    第533條前段）。民事訴訟法第528條第2項所稱「抗告法院
    為裁定前，應使債權人及債務人有陳述意見之機會」，包括
    債權人或債務人以書狀陳述其意見，非指僅以抗告法院行準
    備或言詞辯論程序者為限。本件抗告人於111年5月23日提起
    告訴，已附證據詳述其抗告理由，相對人亦已收受抗告狀繕
    本之送達（本院卷第27頁），且原法院係依相對人之聲請裁
    定准為假處分；業已使抗告人與相對人有陳述意見之機會，
    自無再行準備言詞辯論程序之必要。
五、據上論結，本件抗告為無理由，裁定如主文。 　　　　
中　　華　　民　　國　　111 　年　　6 　　月　　29　　日
　　              家事法庭    審判長法　官 王  銘
　　　　　　　　　　　　　　        法　官 高英賓
　　　　　　　　　　　　　　　      法　官 唐敏寶
正本係照原本作成。
再為抗告應以適用法規顯有錯誤為理由。
如提起再抗告者應於裁定送達後10日內向本院提出抗告理由狀（
須按照他造人數附具繕本）並繳納抗告裁判費新台幣1000元，同
時委任律師或具有律師資格之關係人為代理人。
因疫情而遲誤不變期間，得向法院聲請回復原狀。

                                    書記官 賴宜汝

中　　華　　民　　國　　111 　年　　6 　　月　　29　　日